【裁判字號】    99,裁,1230
【裁判日期】    990527
【裁判案由】    補助費
【裁判全文】
最  高  行  政  法  院  裁  定
                                      99年度裁字第1230號
上  訴  人  甲○○○
                        1號
被 上訴 人  行政院農業委員會林務局南投林區管理處
代  表  人  丙○○
上列當事人間補助費事件，上訴人對於中華民國99年3月4日臺中
高等行政法院97年度訴字第294號判決，提起上訴，本院裁定如
下：
    主  文
上訴駁回。
上訴審訴訟費用由上訴人負擔。
    理  由
一、按對於高等行政法院判決之上訴，非以其違背法令為理由，
    不得為之，行政訴訟法第242條定有明文。依同法第243條第
    1項規定，判決不適用法規或適用不當者，為違背法令；而
    判決有同條第2項所列各款情形之一者，為當然違背法令。
    是當事人以高等行政法院判決有不適用法規或適用法規不當
    為上訴最高行政法院之理由時，其上訴狀或理由書應有具體
    之指摘，並揭示該法規之條項或其內容。如以行政訴訟法第
    243條第2項所列各款情形為理由時，其上訴狀或理由書，應
    揭示合於該條項各款之事實，如未依此項方法表明者，即難
    認為已對高等行政法院判決之違背法令有具體之指摘，其上
    訴自難認為合法。
二、本件上訴人之夫于濟齋為被上訴人所屬退休員工，原配住該
    處位於南投縣集集鎮○○街2號宿舍，俟上訴人之夫亡故後
    ，系爭宿舍由上訴人續行居住。嗣被上訴人欲將該址依「國
    有宿舍及眷舍房地加強處理方案」辦理騰空標售，上訴人前
    向被上訴人申請依中央各機關學校國有眷舍房地處理要點（
    下稱處理要點）之規定，核撥騰空標售時之公教人員補購住
    宅貸款標準之一次補助費，案經被上訴人以民國96年7月5日
    投秘字第0964111228號函復略以：系爭宿舍於88年921地震
    後經判定全倒，屬須拆除之危險建築，故使用借貸關係自被
    判定全倒時即應終止借用，而否准上訴人之申請。上訴人不
    服，提起訴願，經行政院農業委員會以上開函文係對上訴人
    是否為合法現住人資格事項所為說明，並非行政處分；且系
    爭宿舍為上訴人之夫與被上訴人間成立使用借貸關係，屬私
    權事項，而為訴願不受理之決定。上訴人仍表不服，提起本
    件行政訴訟，經原審法院以96年度訴字第650號判決認上開
    函文，係被上訴人居於高權地位審究上訴人所居住之公有宿
    舍是否符合「中央各機關學校國有眷舍房地處理辦法」所規
    定之發給搬遷補助費之規定，而為公法上之決定，屬行政處
    分，而將訴願決定撤銷，並認本件應移送公務人員保障暨培
    訓委員會依復審程序辦理。上訴人提起復審，經該會以97年
    公審決字第0233號復審決定，認上訴人之亡夫于濟齋生前係
    退役軍人，由行政院國軍退除役官兵輔導委員會安置至被上
    訴人就業之榮民，於69年5月1日依據臺灣省工廠工人退休規
    則第6條第1款之規定命令退休，依該規則及其施行細則之規
    定，受僱工人與雇主間係成立私法勞動關係，從而，于濟齋
    即非公務人員保障法第3條所稱依法任用之公務人員，亦非
    同法第102條第4款所稱各機關依法僱用人員，而不屬於公務
    人員保障法保障之對象，其提起復審於法不合，而為不受理
    之決定。上訴人猶表不服，遂提起本件行政訴訟。
三、本件上訴雖以原判決違背法令為由，惟核其上訴理由狀所載
    內容，係以依公務人員保障法第25條第2項及第102條第4款
    規定，上訴人之夫既係機關依法僱用之人員，上訴人自屬公
    務員之遺族，當能基於該公務人員身分所生公法上財產請求
    權提起救濟，詎原審法院竟以公務人員保障暨培訓委員會92
    年11月24日公保字第0920007619號函釋為據，認為應與機關
    間成立公法上職務關係，始得按公務人員保障法提起救濟，
    顯係增加法律所無之限制；又原審法院96年度訴字第650號
    判決認本件應經復審程序之判斷，雖屬訴訟標的以外事項，
    然既係重要爭點，復無違法或新證據之情形，本件判決自不
    得與前開判決為歧異之認定，然原審法院對此均未予敘明理
    由，自有判決不適用法規及不備理由之違法等理由，無非重
    申其已為原審法院所不採之各項主張，就原審取捨證據、認
    定事實之職權行使，指摘其為不當，或就原審所為論斷，泛
    言其論斷違反論理及經驗法則，核屬對於平均地權條例等法
    令規範意旨之誤解，而未具體表明原判決合於不適用法規、
    適用法規不當或行政訴訟法第243條第2項所列各款之情形，
    難認為對原判決之如何違背法令已有具體之指摘，依首揭說
    明，其上訴為不合法，應予駁回。
四、據上論結，本件上訴為不合法。依行政訴訟法第249條第1項
    前段、第104條、民事訴訟法第95條、第78條，裁定如主文
    。
中    華    民    國    99    年    5     月    27    日
                    最高行政法院第六庭
                        審判長法官  吳  明  鴻
                              法官  林  茂  權
                              法官  侯  東  昇
                              法官  劉  介  中
                              法官  黃  秋  鴻

以  上  正  本  證  明  與  原  本  無  異
中    華    民    國    99    年    5     月    28    日
                              書記官  吳  玫  瑩

司法院資訊處製作；財團法人民間司法改革基金會備份。
